【裁判字號】    91,再易,60
【裁判日期】    920312
【裁判案由】    侵權行為損害賠償
【裁判全文】
臺灣高等法院臺中分院民事判決  九十一年度再易字第六○號
      再審原告    甲○○
      法定代理人  乙○○
右當事人間侵權行為損害賠償事件，再審原告對於中華民國九十一年八月二十七日本
院九十一年度再易字第五二號確定判決，提起再審之訴，本院判決如左：
      主      文
再審之訴駁回。
再審訴訟費用由再審原告負擔。
      事實及理由
一、本件再審原告對於本院九十一年度再易字第五二號、九十一年度再易字第二六號
    及九十一年度再易字第七號、九十年度上易字第三０八號民事判決，以有民事訴
    訟法第四百九十六條第一項第一款規定適用法規顯有錯誤、同條第二款規定判決
    理由與主文顯有予盾、同法第四百九十七條規定就足以影響於判決之重要證物，
    漏未斟酌等情形，提起再審之訴，係以：(一)再審被告所提出之「損害保安林明細
    表」係比照林地所概括推測，因未在「同一水平線」所作之推測，應為無效，坡
    地較高之地段不因土石流或豪雨之影響，系爭彰化縣社頭鄉○○○段區外營造保
    安林地中假二地號土地（以下稱系爭林地）位於山谷坡地，歷經多年來之狂風暴
    雨導致土石流至為嚴重，再審原告自費七百多萬元施設於公有林地，對再審原告
    無任何私益，惟再審被告竟製作不實調查表，作告發及請求賠償之依據，有違常
    理。(二)再審被告派員參與民國（以下同）八十七年三月二十日協商會議，當時僅
    要求擋土牆之安全及停止繼續整地，並無提出砍毀林木情事（泰安村長趙登坡亦
    在場），又八十七年九月五日田分字第一一九０號調查函明列「經查廖民無越界
    及挖墾及其他不法意圖」，及八十六年九月二十六日核准整建擋土牆迄再審被告
    舉發日，歷經數月，公文往返達十九次，從未隻字提及砍毀保安林木之事，足見
    再審原告未有砍毀林木之舉。且八十六年九月二十六日核准自費施設擋土牆之公
    文明示「‧‧‧擋土牆竣工後之浮地，應切實督促分租人即刻完成造林‧‧‧」
    ，所謂「浮地」即擋土牆施設後將土方填實所產生之台地，縱使系爭林地有樹木
    者亦必為填土所掩蓋。再審被告嗣後竟製作不實之「損害林木調查表」予以告發
    ，係相關人員為邀功請領獎金之私利行為所致。(三)證人專職負責巡山員羅獻達曾
    在審理中表示「‧‧‧除荔枝、鳳梨、茶園外，其他為芒草‧‧‧」之證詞完全
    不採信，及證人蕭振南為系爭林地之原耕作人，蕭魁為五九九之九號林地耕作人
    ，陳沂漢為系爭林地現耕作人，曹賜魚為居住系爭林地附近，上開證人是系爭土
    地直接關係人，對於該地段瞭若指掌，彼等之證詞最為真實，本院九十年度上易
    字第三○八號判決反而未予採信，又未明確交代，反而採信坐在冷氣室，未巡勘
    現場之張民俊、江嘉寶之證詞（邀功領獎金的人），其判決自有可議。(四)再審被
    告認呂金誠以開發前後航照圖比對，認為地形地貌有變化，應是屬實，因等分線
    變化，鳳梨、茶葉、荔枝及芒草均剷除，當然不同，本院以航照圖，率以認定再
    審原告砍毀林木，有失真實。何況，呂金誠所敘證詞對再審原告有利，但本院竟
    作不利之認定：「‧‧‧前者航照圖區○○段小徑右邊坡應係芒草地上段右邊及
    下方平坦處應係茶園，右再緊鄰為闊葉木（保安林地），小徑左側邊坡為闊葉林
    坡度極陡應為五九九之九地號‧‧‧」，參照平面圖即可看出興建擋土牆前完全
    無所指之楠木六十五株、相思樹六十六株、雜木三百二十六株。原審及本院採信
    顯有嚴重瑕疵之人證，認定再審原告有毀損保安林之情事，完全恁置上開有利於
    再審原告之證據不論，亦未說明不採之理由，甚採與認定事實不符之證據等語。
    求為判決：本院九十一年度再易字第五二號、九十一年度再易字第二六號及九十
    一年度再易字第七號民事判決及九十年度上易字第三０八號判決，均廢棄。並駁
    回再審被告在前程序第一審之訴及假執行之聲請。
二、本件再審原告對本院九十一年度再易字第五二號、九十一年度再易字第二六號及
    九十一年度再易字第七號民事判決及原確定判決，提起再審之訴，本院自應先就
    本院九十一年度再易字第五二號確定判決審酌有無再審原告主張之事由，玆分述
    如后：
  (一)再審原告多次提起再審之訴，均以再審被告所提出之「損害保安林明細表」係比
    照林地所概括推測，因未在「同一水平線」所作之推測，為再審被告不實所製作
    ，應為無效。又未採信證人羅獻達、蕭振南、蕭魁、曹賜魚、陳沂漢之證詞，對
    於證人呂金誠有利再審原告之證詞未予採信，又未說明不採取之理由。惟本院九
    十一年度再易字第五二號判決，就上開事項，已於理由三項詳予說明，此有該判
    決在卷可憑，並經本院調閱該事件卷宗查明屬實。又，民事訴訟法第四百九十六
    條第一項第一款所謂適用法規顯有錯誤者，係指確定判決所適用之法規顯然不合
    於法律規定，或與司法院現尚有效之大法官會議之解釋，或法院尚有效之判例顯
    然違反者而言，不包括取捨證據及認定事實錯誤之情形在內；而民事訴訟法第四
    百九十六條第一項第二款所謂：判決理由與主文顯有矛盾，係指判決依據當事人
    主張之事實，認定其請求或對造抗辯為有理由或無理由，而於主文為相反之諭示
    ，且其矛盾為顯然者而言（最高法院八十年台再字第一三０號判例、八十一年度
    台再字第六十一號判決、六十年度台再字第一七０號判例參照）。再審原告所舉
    之上開事由，係屬法院取捨證據及認定事實之範圍，應無適用法規顯有錯誤，及
    判決理由與主文顯有予盾之情事。本院九十一年度再易字第五二號確定判決，並
    無適用法規顯有錯誤，及判決理由與主文顯有矛盾之情事。
  (二)再審原告以：再審被告派員參與八十七年三月二十日協商會議，當時僅要求擋土
    牆之安全及停止繼續整地，並無提出砍毀林木情事（泰安村長趙登坡亦在場），
    又八十七年九月五日田分字第一一九０號調查函明列「經查廖民無越界及挖墾及
    其他不法意圖」，及八十六年九月二十六日核准整建擋土牆迄再審被告舉發日，
    歷經數月，公文往返達十九次，從未隻字提及再審原告砍毀保安林木之事，八十
    六年九月二十六日核准自費施設擋土牆之公文僅明「‧‧‧擋土牆竣工後之浮地
    ，應切實督促分租人即刻完成造林‧‧‧」等語。惟本院九十一年度再易字第五
    二號判決，已於理由三，說明本院九十年度上易字第三０八號確定判決，審酌損
    害保安林明細表、並證人張民俊、江嘉寶、趙登波、呂金誠之證詞真實可信，認
    定再審原告確有未經主管機關之核准或同意，擅自砍毀系爭林地內之楠木六十五
    株（立木材積一‧六五立方公尺）、相思樹六六株（立木材積０‧八八立方公尺
    ）及雜木三百二十六株（立木材積二．一八立方公尺）之事實為真實，係經斟酌
    全辯論意旨及調查證據之結果，所為認定。自不以再審被告參與協商會議未表明
    再審原告砍毀保安林木，及公文未載再審原告砍毀保安林木等，即認再審原告未
    砍毀林木。至南投林區管理處竹山工作站田中分站（按其負責人為張民俊）八十
    七年九月五日田分字第一一九０號調查函明列「經查廖民無越界及挖墾及其他不
    法意圖」，惟證人張民俊即出具該公函之負責人，於刑事案件，已證述再審原告
    砍毀之林木在系爭林地擋土牆上面等語，此由本院九十年度上易字第三０八號侵
    權行為損害賠償事件判決理由三(二)所敘明，有該判決在卷可憑，並經本院調閱該
    事件全卷審核無訛，是該八十七年九月五日田分字第一一九０號調查函，亦難為
    有利再審原告之認定。又，民事訴訟法第四百九十七條規定「依第四百六十六條
    不得上訴於第三審法院之事件，如就足以影響於判決之重要證物，漏未斟酌，亦
    得提起再審之訴」，而所謂足以影響於判決之重要證據漏未斟酌，係指足以影響
    判決基礎之重要證物，雖在前訴訟中業已存，並已為證據之聲明，然未經確定判
    決加以斟酌者，且以該漏未斟酌之證據，足以動搖原確定判決基礎者為限。惟前
    述證據，再審原告於本院九十一年度再易字第五二號確定判決，並未聲明，且依
    前所述，該等證據，並不足以動搖原確定判決基礎。本院九十一年度再易字第五
    二號確定判決，並無民事訴訟法第四百九十七條規定之情形。而再審原告所舉之
    上開事由，均非適用法規顯有錯誤，及判決理由與主文顯有矛盾之情事。
三、綜上所述，本件再審原告主張依民事訴訟法第四百九十六條第一項第一款、第二
    款及第四百九十七條之規定，對於本院九十一年度再易字第五二號之確定判決提
    起再審之訴，為顯無理由，本院九十年度再易字第五二號確定判決既無再審理由
    ，則其請求廢棄本院九十一年度再易字第二六號、七號、本院九十年度上易字第
    三○八號確定判決，亦顯無理由，爰不經言詞辯論逕以判決駁回之。至再審原告
    以本件刑事案件，仍在最高法院審理中，俟最高法院判決後再予審理云云，惟刑
    事訴訟所為事實之認定，於獨立民事訴訟裁判時，不受其拘束。本院九十年度上
    易字第三０八號侵權行為損害賠償事件，已明確認定再審原告侵權行為之事實，
    自無俟最高法院刑事案件判決再予審理之必要，併此敘明。
據上論結，本件再審之訴顯無理由，並依民事訴訟法第五百零五條、第五百零二條第
二項、第七十八條，判決如主文。
中      華      民      國    九十二    年     三       月      十二    日
~B1民事第六庭審判長法  官  吳火川
~B2                法  官  吳惠郁
~B3                法  官  饒鴻鵬
右為正本係照原本作成。
不得上訴。
~B                書記官  陳三軫
中      華      民      國    九十二    年      三      月     十三     日
                                                                        Ｈ


司法院資訊處製作；財團法人民間司法改革基金會備份。
